【裁判字號】    92,台上,2292
【裁判日期】    921023
【裁判案由】    損害賠償
【裁判全文】
最高法院民事判決                              九十二年度台上字第二二九二號
    上  訴  人  甲○○
    訴訟代理人  蔡文燦律師
    被 上訴 人  乙○○
    訴訟代理人  吳尚崑律師
右當事人間請求損害賠償事件，上訴人對於中華民國九十一年一月二十四日台灣高等
法院刑事附帶民事訴訟判決（九十一年度交附民字第三號），提起上訴，本院判決如
左：
    主  文
上訴駁回。
上訴訴訟費用由上訴人負擔。
    理  由
本件被上訴人主張：伊於民國九十年一月二十八日騎乘機車行經桃園縣龍潭鄉○○路
與五福街口，遭未減速慢行，又未遵守燈號指示行進及注意車前狀況之上訴人所駕駛
之自用小客車撞及，受有左脛骨開放性骨折術後合併骨髓炎等傷害，因而支出醫藥費
用新台幣（下同）三十三萬六千三百三十四元，且因十四個月無法工作，受有以每月
最低工資一萬六千五百元計算之工資損失二十三萬一千元。受傷期間無法自理生活，
由妻子辭去工作隨身看護，支出看護費用十九萬八千元，均應由上訴人賠償。另伊於
受傷後身心遭受重大折磨，精神痛苦不堪，亦得請求上訴人賠償精神慰藉金一百萬元
。爰依侵權行為之法律關係，於刑事訴訟程序提起附帶民事訴訟，求為命上訴人給付
伊一百七十六萬五千三百三十四元及自起訴狀繕本送達翌日（九十一年一月十一日）
起加付法定遲延利息之判決（原審命上訴人給付被上訴人一百二十六萬五千三百三十
四元本息，駁回被上訴人其餘之訴。被上訴人就敗訴部分，因上訴所得受之利益，不
逾斯時得提起第三審上訴之一百萬元，已告確定）。
上訴人則以：對被上訴人主張之醫藥費用、工作損失及看護費用不爭執，但被上訴人
請求之精神慰藉金過高，應予酌減等語，資為抗辯。
原審斟酌全辯論意旨及調查證據之結果，以：刑事附帶民事訴訟，應以刑事訴訟判決
所認定之事實為據，刑事訴訟法第五百條定有明文。本件被上訴人主張其因上訴人之
過失行為，受有骨折等傷害等情，有診斷證明書可證，上訴人所犯過失傷害罪，亦經
刑事法院判決確定（原審法院九十一年度交上易字第四○四號），上訴人對被上訴人
侵權行為之事實，堪予認定。被上訴人基於侵權行為之法律關係，請求上訴人賠償損
害，自屬有據。其中被上訴人主張受有醫藥費三十三萬六千三百三十四元、看護費用
十九萬八千元及損失工資二十三萬一千元合計七十六萬五千三百三十四元等損害部分
，為上訴人所不爭執；另精神慰藉金部分，經斟酌上訴人係高中肄業、被上訴人以擺
攤為生，並衡諸兩造身分、經濟能力、社會地位、上訴人過失程度、肇事後上訴人已
賠償被上訴人部分損害及被上訴人所受痛苦等情，認被上訴人得請求之精神慰藉金以
五十萬元為適當。為原審心證之所由得，因而判命上訴人給付被上訴人一百二十六萬
五千三百三十四元本息。查上訴人於原審言詞辯論時，對於被上訴人請求之醫藥費用
、看護費用及工資損失，既明示不爭執，且對被上訴人請求之一百萬元慰藉金除表示
「太高」外，又無其他抗辯，則原審依兩造不爭執之事實，命上訴人如數給付被上訴
人請求之醫藥費用、看護費用及工資損失，於法尚無可議之處。至上訴人於本院所稱
之已部分給付、工作損失不符、看護費用認定有誤等項，核屬新提出之防禦方法，本
院自不得斟酌。又精神慰藉金之核定，屬事實審法院之職權，原審斟酌兩造身分等一
切情狀，酌減被上訴人此部分之請求至五十萬元，亦無違背法令之可言。上訴論旨，
猶就原審取捨證據、認定事實之職權行使，指摘原判決於其不利部分違背法令，求予
廢棄，非有理由。
據上論結，本件上訴為無理由，依民事訴訟法第四百八十一條、第四百四十九條第一
項、第七十八條，判決如主文。
中      華      民      國    九十二    年      十      月    二十三    日
                              最高法院民事第七庭
                                  審判長法官  蘇  茂  秋
                                        法官  朱  建  男
                                        法官  蘇  達  志
                                        法官  沈  方  維
                                        法官  劉  福  來
      右正本證明與原本無異
                                              書  記  官
中      華      民      國    九十二    年     十一     月      四      日


司法院資訊處製作；財團法人民間司法改革基金會備份。
